【裁判字號】    88,勞上,67
【裁判日期】    901106
【裁判案由】    給付工資等
【裁判全文】
臺灣高等法院民事判決  八十八年度勞上字第六七號
    上    訴  人    基勁工程有限公司
    法  定代理人    宋丁晚
    法  定代理人    駱水順
右當事人間請求給付工資等事件，上訴人對於中華民國八十八年十月十九日臺灣臺北
地方法院八十八年度勞訴字第四號第一審判決提起上訴，本院判決如左：
    主        文
原判決關於命上訴人給付之金額超過新台幣貳佰玖拾肆萬陸仟玖佰肆拾元及自民國八
十八年一月八日起至清償日止按年息百分之五計算之利息部分與該部分假執行之宣告
暨訴訟費用之裁判均廢棄。
右廢棄部分被上訴人在第一審之訴及假執行之聲請均駁回。
其餘上訴駁回。
第一、二審訴訟費用由上訴人負擔百分之八十七，餘由被上訴人負擔。
    事        實
甲、上訴人方面：
一、聲明：
  (一)原判決廢棄。
  (二)被上訴人在第一審之訴及假執行之聲請均駁回。
二、陳述：與原判決記載相同者予以引用外，補稱：
  (一)被上訴人所交付之機器其上夾油壓缸斷裂衍生上訴人之損害計有(1)運費及吊運費
    之損害新台幣（下同）二十八萬二千元。(2)維修及套管、鋼筋、混凝土之損害二
    百三十九萬六千九百一十元。(3)租機具替代之租金八萬四千六百六十四元。(4)人
    員工資六萬元。以上合計二百八十二萬三千五百七十四元。加上被上訴人尚未交
    付出售予上訴人機器中之連接座計四組，每組二十萬元計八十萬元，總共為三百
    六十二萬三千五百七十四元。上訴人主張抵銷。
  (二)上訴人工地工人之簽名非確認付款之意。
  (三)上訴人並非依維修單付款，被上訴人應提出經兩造議價請款單為憑。
三、證據：援用原審提出者外，補提運費及吊運費表、維修及損耗費用表、租機及套
    管租金表、人員薪資表各一份。
乙、被上訴人方面：
一、聲明：上訴駁回。
二、陳述：與原判決記載相同者予以引用外，補稱：
  (一)上訴人就積欠被上訴人部分，已為自認。
  (二)上訴人工地之現場職員已於維修單上簽名。
  (三)上訴人所提出為證之照片並非被上訴人出租予上訴人之機器，上訴人之機器於民
    國（下同）八十七年十一月二十九日即已終止租約，機器交還上訴人並已出售。
三、證據：援用原審提出者。
    理        由
一、被上訴人主張：兩造於八十七年一月二十日簽訂「機械租賃契約書」，由伊出租
    ＮＣＢ  ＭＧＮ２０００／ＣＨＰ２００＋２０００／１５００Ｍ搖管器（含油
    壓系統」）其主機、附屬或定著於該機具之任何物件予上訴人，約定租金為每月
    四十二萬元（含營業稅）。依租約四、補充說明１、後段約定：「租用日期如有
    增減時，得按原訂方式交辦，不予調整。」。詎上訴人自八十七年七月開始至十
    一月底拒絕支付租金二百一十萬元，伊屢次催討，詎上訴人置之不理；另伊自八
    十四年至八十七年間，陸續出售五部機械予上訴人，兩造約定伊就該等機械負責
    維修，而由上訴人負擔維修零件材料費以及維修工資，並約定由伊於次月五日將
    請款發票及明細表交給上訴人，由上訴人於當月二十日前計價完成並簽發三個月
    期票，其後伊依約交付零件並完成維修工作，惟上訴人自八十六年五月份起陸續
    積欠維修零件費用及工資，共計一百二十七萬零九百三十八元，伊屢次催討，上
    訴人亦不清償。為此，依機械租賃契約書及維修之約定，求為判決上訴人應給付
    被上訴人三百三十七萬零九百三十八元及按原判決附表一、二所示金額，自附表
    一、二所示利息起算日起至清償日止加付法定遲延利息等語。上訴人則以：機器
    有時故障停機待修，待修期間依約定不計算租金；又契約約定被上訴人應先就維
    修零件報價，但其未報價，且上開維修未經上訴人簽認，不得請求；又系爭租賃
    機器有瑕疵，造成上訴人之損失二百八十二萬三千五百七十四元；再者，被上訴
    人尚未交付出售予上訴人機械中之連接器四組，每組二十萬元，共八十萬元，爰
    主張抵銷，被上訴人已無款項可資請求云云，資為抗辯。
二、茲分就被上訴人下列各項請求審酌如下：
  (一)八十七年七月至十一月租金部分：按系爭租賃契約第二條計價方式第二項「每月
    計算乙次．．．計價時按實際租用天數計算租金，不足整月部分以當月日數除以
    實際租用日數計算租金，有卷附系爭租賃契約書在卷可憑（見本院卷第七○頁）
    。經查：八十七年七月租金為三十二萬二千九百六十元，八月租金為三十九萬五
    千九百五十二元，有卷附之請款對帳單及發票在卷可憑（見本院卷第七二－七三
    頁），九月租金為三十五萬九千六百二十一元，十月租金為三十一萬九千六百四
    十五元，至於十一月租金為四十二萬元，以上金額均為兩造會算後所不爭執（見
    本院卷第一○八、一七五、一七九、一九○頁）。綜上，被上訴人得請求上訴人
    給付之租金為一百八十一萬八千一百七十八元，應予准許。至逾此部分之請求，
    不應准許。
  (二)維修零件費用及工資部分：本部分業據被上訴人提出維修零件與工資計算表、統
    一發票、維修請款對帳單、維修單、買賣合約書、文件簽送（收）單、備忘錄、
    一九九八年維修計價通則、一九九八年零件價格表等件（見原審卷第五○－八○
    頁、外放證物袋）為證，經核相符。上訴人雖辯稱：契約約定被上訴人應先就維
    修零件報價，但其未報價，且該維修未經上訴人簽認，不得請求云云。惟查，上
    開文件簽送（收）單顯示上開備忘錄、維修計價通則、零件價格表業經上訴人簽
    收。上開維修計價通則六、零件費用載明：「依實際用料收費，並按本公司（鼎
    揚公司）零件部報價標準（如有零件費用清單則依報價明細收費，未列於零件報
    價清單者依當期報價計價之）；並應於檢修前由業主簽認零件費或口頭承諾，臨
    時現場購置之零件者由現場工地主任簽認為依據，業主不得於日後請款時再議已
    簽認之報價。」（見原審卷第六四頁），零件價格表亦載明各售價（見原審卷第
    六五－八○頁）。再參諸上開維修單上均載明零件之品名、數量、單價及工作時
    數、工資等事項，經上訴人之職員簽認（見原審卷外放證物袋），顯見被上訴人
    已依約報價並完成維修工作，經上訴人簽認屬實，而為承諾之意思表示，上訴人
    所辯顯不足採。復查：本件維修費分成二部分，有開立發票的是七十六萬四千九
    百零八元，此部分為上訴人所不爭執（見本院卷第一九○頁），上訴人自應如數
    給付。兩造所爭執者為有關開立維修單但無開立發票部分：此部分經上訴人於八
    十九年七月七日簽立同意書同意以被上訴人會算之實際金額為準（見本院卷第一
    七七頁）。而被上訴人會算結果為四十五萬四千八百十七元，並且被上訴人同意
    以打八折計算，是其金額為三十六萬三千八百五十四元（454,817× 0.8＝ 363,
    853.6 ≒ 363,854）。綜上，被上訴人得請求上訴人給付之維修零件費用及工資
    部分為一百一十二萬八千七百六十二元，應予准許。至逾此部分之請求，不應准
    許。
  (三)上訴人主張抵銷之部分，上訴人主張系爭租賃機械斷裂，致其受有損害二百八十
    二萬三千五百七十四元，然查上訴人所舉出為證之照片（見本院卷第九三頁），
    並非被上訴人所出租之機械，為上訴人所自承（見本院卷第一○八頁），被上訴
    人並稱：系爭照片不是我們出租給上訴人，我們在八十七年十一月二十九日就已
    終止租約，機器已交還我們（見同上頁）。參以：證人陳正協證稱：系爭機械我
    沒有修（見本院卷第二二頁）以觀，足證系爭租賃機械並無瑕疵，上訴人執此為
    上開抗辯，自不足採。至於上訴主張被上訴人尚未交付連接座四組計八十萬元部
    分，核閱卷附買賣約定契約並無被上訴人須提供連接座之約定，上訴人既未舉證
    被上訴人有此約定，其主張抵銷云云，亦非可採。是上訴人並無金額可供抵銷。
三、按給付無確定期限者，債務人於債權人得請求給付時，經其催告而未為給付，自
    受催告時起，負遲延責任。其經債權人起訴而受送達訴狀與催告有同一效力。核
    閱系爭租賃契約書及維修單對於請款並無約定確定期限，自應以上訴人受催告時
    起（即起訴狀繕本送達翌日起）計付利息。從而，被上訴人所得請求之利息為自
    八十八年一月八日起至清償日止按年息百分之五計算之利息，至逾此部分利息之
    請求，不應准許。
四、綜上所述，被上訴人依機械租賃契約書及維修之法律關係，請求上訴人給付二百
    九十四萬六千九百四十元及自八十八年一月七日起至清償日按年息百分之五計算
    之利息，為有理由，應予准許。原審就此部分為上訴人敗訴之判決，經核並無不
    合。上訴意旨指摘原判決此部分不當，求予廢棄，為無理由，應予駁回。至逾上
    開範圍之部分，原審為上訴人敗訴之判決，即有不當。上訴意旨指摘原判決此部
    分不當，求予廢棄，為有理由，應由本院廢棄，改判如主文第二項所示。
五、本件事證已臻明確，兩造其餘攻擊防禦方法及主張，與本件判決結果已不生任何
    影響，不另贅論，附此敘明。
六、據上論結，本件上訴為一部有理由、一部無理由，爰判決如主文。
中      華      民      國    九十      年    十  一    月      六      日
                              臺灣高等法院民事第十庭
                                  審判長法  官  林  敬  修
                                        法  官  黃  騰  耀
                                        法  官  劉  勝  吉
右正本係照原本作成。
如不服本判決，應於收受送達後二十日內向本院提出上訴書狀，其未表明上訴理由者
，應於提出上訴後二十日內向本院補提理由書狀（均須按他造當事人之人數附繕本）
上訴時應提出委任律師或具有律師資格之人之委任狀；委任有律師資格者，另應附具
律師及格證書及釋明委任人與受任人有民事訴訟法第四百六十六條之一第一項但書或
第二項（詳附註）所定關係之釋明文書影本。
中      華      民      國    九十      年    十  一    月    十  二    日
                                        書記官  李  翠  齡
附註：
民事訴訟法第四百六十六條之一（第一項、第二項）：
對於第二審判決上訴，上訴人應委任律師為訴訟代理人。但上訴人或其法定代理人具
有律師資格者，不在此限。
上訴人之配偶、三親等內之血親、二親等內之姻親，或上訴人為法人、中央或地方機
關時，其所屬專任人員具有律師資格並經法院認為適當者，亦得為第三審訴訟代理人
。


司法院資訊處製作；財團法人民間司法改革基金會備份。
